臺灣高等法院刑事判決
110年度上訴字第2884號
上  訴  人  
即  被  告  張銘澤

                    籍設新北市○○區○○路0號（新北○○                          ○○○○○○）

選任辯護人  王柯雅菱律師
上列上訴人因違反毒品危害防制條例案件，不服臺灣新北地方法
院110年度審訴字第371號，中華民國110年5月31日第一審判決（
起訴案號：臺灣新北地方檢察署109年度毒偵字第7064號、109年
度偵字第28614號），提起上訴，本院判決如下：
    主  文
原判決撤銷。
張銘澤持有第二級毒品純質淨重二十公克以上，累犯，處有期徒
刑壹年貳月。
扣案如附表編號一所示之第二級毒品（含包裝袋柒只）均沒收銷
燬；扣案如附表編號二所示之第三級毒品（含包裝袋參只）、吸
食器貳組及玻璃球參個均沒收。
    事  實
一、張銘澤前因施用毒品案件，經臺灣新北地方法院以108年度
    簡字第3978號判決判處有期徒刑3月確定，於民國108年9月2
    7日易科罰金執行完畢。詎其猶不惕勵，明知甲基安非他命
    、愷他命分別係毒品危害防制條例第2條第2項第2款、第3 
    款所列管之第二級、第三級毒品，非經許可不得持有，竟基
    於持有第二級毒品純質淨重二十公克以上、第三級毒品純質
    淨重五公克以上之犯意，於109年7月20日某時，以通訊軟體
    FACETIME與真實姓名年籍不詳，綽號「阿猴」之人聯絡並達
    成毒品交易合意後，旋於同日在臺中市某汽車旅館內，向「
    阿猴」以新臺幣（下同）70萬元（起訴書誤載為75萬元）之
    價格，購得純質淨重已達20公克以上之第二級毒品甲基安非
    他命7包，及以28萬元之價格購入純質淨重已達5公克以上之
    第三級毒品愷他命3包，並自斯時起即無故持有之。且於109
    年7月27日下午1時許，在友人楊珮姍位於桃園市○○區○○○路0
    段000號5樓之12之租屋處內，自上開持有之第二級毒品甲基
    安非他命中取出僅供施用1次之數量，以將第二級毒品甲基
    安非他命置於玻璃球內燒烤吸食所生煙霧之方式，施用第二
    級毒品甲基安非他命1次。嗣於109年7月27日下午5時許，因
    另案通緝為警至上開楊珮姍租屋處執行拘提時，經張銘澤同
    意搜索，因而扣得第二級毒品甲基安非他命7包（驗餘純質
    淨重共計1379.23公克）、第三級毒品愷他命3 包（驗餘純
    質淨重共計160.16公克）、吸食器2組及玻璃球3 個等物，
    而循線查悉上情。
二、案經新北市政府警察局板橋分局報告臺灣新北地方檢察署檢
    察官偵查起訴。
    理  由
壹、證據能力之認定部分：
    按被告以外之人於審判外之言詞或書面陳述，除法律有規定
    者外，不得作為證據。被告以外之人於審判外之陳述，雖不
    符同法第159條之1至第159條之4之規定，而經當事人於審判
    程序同意作為證據，法院審酌該言詞陳述或書面陳述作成時
    之情況，認為適當者，亦得為證據；當事人、代理人或辯護
    人於法院調查證據時，知有第159條第1項不得為證據之情形
    ，而未於言詞辯論終結前聲明異議者，視為有前項之同意，
    刑事訴訟法第159條第1項、第159條之5第1項、第2項分別定
    有明文。查本案下述據以認定上訴人即被告張銘澤（下稱被
    告）犯罪之供述證據，檢察官、被告及其辯護人於本院審理
    時均未爭執其證據能力，且迄於言詞辯論終結前均未聲明異
    議，復經審酌該等言詞陳述或書面作成時之情況並無違法、
    不當或顯不可信之狀況，依刑事訴訟法第159條之5第2項之
    規定，均有證據能力；又本案認定事實之其餘非供述證據，
    並無證據證明係公務員違背法定程序所取得，依同法第158
    條之4反面解釋，亦均有證據能力，合先敘明。
貳、認定被告犯罪事實所憑之證據及理由：
    上揭事實，業據被告於原審及本院審理時均坦白承認（見原
    審卷第84、91頁；本院卷第72、95頁），核與證人楊珮姍於
    警詢及偵查中之證述情節相符（見偵字卷第17至21、117至1
    23頁）。且被告於109年7月27日為警查獲後所採集之尿液，
    經送台灣檢驗科技股份有限公司檢驗結果，確呈安非他命、
    甲基安非他命陽性反應，有該公司濫用藥物實驗室-台北於1
    09年8月11日所出具之濫用藥物檢驗報告、新北市政府警察
    局受採集尿液檢體人姓名及檢體編號對照表（尿液編號：A0
    000000號）各1紙在卷可稽（見偵字卷第69、153頁），此外
    ，復有自願受搜索同意書、勘察採證同意書、新北市政府警
    察局板橋分局搜索扣押筆錄、扣押物品目錄表、扣押物品照
    片及現場照片共20張在卷足憑（見偵字卷第41至54、67、77
    至86頁），及如附表所示之第二級毒品甲基安非他命、第三
    級毒品愷他命、被告所有供其施用第二級毒品甲基安非他命
    所用之吸食器2組、玻璃球3個扣案為證，而扣案如附表編號
    一至二所示之物，分別經送臺北榮民總醫院、內政部警政署
    刑事警察局鑑驗結果，分別檢出第二級毒品甲基安非他命、
    第三級毒品愷他命之成分（鑑驗結果詳如附表編號一至二鑑
    驗結果欄所載），亦有附表編號一至二鑑驗報告欄所示之鑑
    定書在卷足佐。是認被告上開任意性自白核與事實相符，可
    以採取。據上，本件事證明確，被告上揭犯行足可認定，應
    依法論科。
參、論罪部分：　　
一、核被告所為，係犯毒品危害防制條例第11條第4項之持有第
    二級毒品純質淨重二十公克以上之罪及同條例第11條第5項
    之持有第三級毒品純質淨重五公克以上之罪。
二、按最高法院歷年來針對罪數問題乃建立所謂「吸收犯」之理
    論（最高法院93年度台上字第6502號判決參照），且其類型
    亦非專以高度行為吸收低度行為一類為限，尚包括全部行為
    吸收部分（階段）行為等。又所謂高度行為吸收低度行為，
    乃係基於法益侵害之觀點，認為當高度行為之不法內涵足以
    涵蓋低度行為時，方得論以吸收犯。98年5月20日修正（並
    自公布後六個月施行）之毒品危害防制條例既將同屬持有毒
    品行為之處罰依持有毒品數量多寡而分別以觀，顯見立法乃
    係有意以持有毒品數量作為評價持有毒品行為不法內涵高低
    之標準，並據此修訂持有毒品罪之法定刑，俾使有所區隔。
    因此吾人應可推知當行為人持有毒品數量達法定標準以上者
    ，由於此舉相較於僅持有少量毒品之不法內涵較高、法定刑
    亦隨之顯著提升，縱令行為人係為供個人施用而購入，由於
    該等行為不法內涵非原本施用毒品行為所得涵蓋，自不得拘
    泥於以往施用行為吸收持有行為之既定見解，應本諸行為不
    法內涵之高低為判斷標準，改認持有法定數量以上毒品之行
    為屬高度行為而得吸收施用毒品行為，或逕認施用毒品之輕
    行為當為持有超過法定數量毒品之重行為所吸收，方屬允當
    ，至於持有第一級、第二級毒品未達法定數量之情形，毒品
    危害防制條例第11條第1項、第2項既另有處罰規定，與持有
    毒品達法定數量以上者即屬不同犯罪，則持有第一級、第二
    級毒品未達法定數量並有施用犯行，仍由施用行為吸收持有
    之低度行為，兩者並無扞格之處（臺灣高等法院暨所屬法院
    98年法律座談會刑事類提案第15號決議意旨、最高法院102
    年度台上字第3295號判決意旨參照）。經查，被告於偵查中
    已供明：我被查扣的7包甲基安非他命，濕的還沒用過，其
    他的我都用過了等語（見偵字卷第131頁），於本院審理時
    復供陳：警察拘提我時，進入租屋處有看到我當時在施用放
    在桌上的一小包甲基安非他命等語（見本院卷第95頁），
　　足認公訴意旨所指被告於上開時、地所施用之第二級毒品甲
    基安非他命，係被告自上開向「阿猴」購入之第二級毒品甲
    基安非他命7包中取出部分施用，揆諸前揭說明，本案被告
    因購入而持有之第二級毒品甲基安非他命既達純質淨重20公
    克以上，縱嗣從其中取出部分施用，然此施用第二級毒品之
    低度行為，應為持有第二級毒品純質淨重二十公克以上之高
    度行為所吸收，不另論罪。公訴意旨認應再另論被告施用第
    二級毒品罪，容有未恰。
三、被告以一行為同時觸犯毒品危害防制條例第11條第4項之持
    有第二級毒品純質淨重二十公克以上之罪，及同條例第11條
    第5項之持有第三級毒品純質淨重五公克以上之罪，為想像
    競合犯，應依刑法第55條規定，從一重之持有第二級毒品純
    質淨重二十公克以上之罪處斷。
四、查被告前曾受如上揭事實欄一所載罪刑宣告及刑之執行完畢
    情形，有本院被告前案紀錄表在卷可考，其於前案有期徒刑
    執行完畢後，5年以內故意再犯本件有期徒刑以上刑之罪，
    為累犯，而依108年2月22日公布之司法院大法官解釋釋字第
    775號解釋文意旨，有關刑法第47條第1項規定累犯加重本刑
    部分，尚不生違反憲法一行為不二罰原則之問題，惟該號解
    釋文認定：「不分情節，基於累犯者有其特別惡性及對刑罰
    反應力薄弱等立法理由，一律加重最低本刑，於不符合刑法
    第59條所定要件之情形下，致生行為人所受之刑罰超過其所
    應負擔罪責之個案，其人身自由因此遭受過苛之侵害部分，
    對人民受憲法第8條保障之人身自由所為限制，不符憲法罪
    刑相當原則，牴觸憲法第23條比例原則。於此範圍內，有關
    機關應自本解釋公布之日起2年內，依本解釋意旨修正之。
    於修正前，為避免發生上述罪刑不相當之情形，法院就該個
    案應依本解釋意旨，裁量是否加重最低本刑」等語。是本院
    參酌上開解釋意旨，審酌被告於前述案件中，係因犯施用毒
    品罪經法院判處罪刑，本應產生警惕作用，期待其能因此自
    我控管、約束，惟被告卻故意再犯與先前犯罪罪質相同之持
    有第二級毒品純質淨重二十公克以上犯行，足見其有一定特
    別之惡性，對刑罰之反應力顯然薄弱，就本案被告所犯之罪
    予以加重，尚不致使被告所受之刑罰超過其所應負擔之罪責
    ，而造成對其人身自由過苛之侵害，而仍有加重法定最低本
    刑之必要，爰依刑法第47條第1項規定加重其刑。辯護人辯
    稱被告並非對刑罰反應力薄弱，不應論以累犯等語，尚無足
    取。
五、按對於未發覺之罪自首而受裁判者，得減輕其刑，刑法第62
    條前段定有明文。刑法第62條所謂發覺，固非以有偵查犯罪
    權之機關或人員確知其人犯罪無誤為必要，而於對其發生嫌
    疑時，即得謂為已發覺；但此項對犯人之嫌疑，仍須有確切
    之根據得為合理之可疑者，始足當之，若單純主觀上之懷疑
    ，要不得謂已發生嫌疑（最高法院72年台上字第641號判例
    意旨參照）。經查，本案警方於109年7月27日持臺灣新北地
    方檢察署檢察官核發之拘票，前往證人楊珮姍位於桃園市○○
    區○○○路0段000號5樓之12之租屋處拘提被告時，固經被告同
    意搜索而扣得如附表所示毒品，惟警員向臺灣新北地方檢察
    署檢察官聲請核發拘票時，已提出檢舉人A1之調查筆錄及警
    方偵查報告為據，觀諸證人A1於警詢之證述（見他字卷第9
    至11頁），已明確證稱被告涉有持有第二級毒品甲基安非他
    命罪嫌，可見警方執行拘提前，已有確切根據對被告持有毒
    品犯行有合理懷疑，況本案員警進入上址執行拘提時，已看
    見桌上放有第二級毒品甲基安非他命，始詢問被告是否同意
    搜索乙情，亦據被告於本院審理時供明在卷（見本院卷第95
    頁），則依前揭說明，被告本案所犯並不符合自首之要件，
    附此敘明。
肆、撤銷改判之理由：
一、原審以被告罪證明確，予以論罪科刑，固非無見。惟查：
  ㈠原審認被告被訴於109年7月27日下午1時許，在上開地點之施
    用第二級毒品行為，應另論以毒品危害防制條例第10條第2
    項之施用第二級毒品罪，與本院認定不同，尚有未洽。
  ㈡按毒品危害防制條例第18條第1項後段規定，查獲之第三級、
    第四級毒品，無正當理由而擅自持有者，沒入銷燬之；此應
    沒入銷燬之毒品，專指查獲施用或持有（未成罪）之第三級
    、第四級毒品而言；倘屬同條例相關法條明文規定處罰之犯
    罪行為，即非該條項應依行政程序沒入銷燬之範圍；再同條
    例對於查獲之製造、運輸、販賣、意圖販賣而持有、以非法
    方法使人施用、引誘他人施用及轉讓、持有一定數量以上第
    三級、第四級毒品之沒收，並無特別規定，如其行為已構成
    犯罪，則該毒品即屬不受法律保護之違禁物，應回歸刑法之
    適用（最高法院98年度台上字第2889號、99年度台上字第27
    33號判決意旨參照）。查扣案如附表編號二所示之物，係被
    告犯持有第三級毒品純質淨重五公克以上之罪之第三級毒品
    ，屬違禁物，本應依刑法第38條第1項規定宣告沒收，原判
    決援引毒品危害防制條例第18條第1項前段規定宣告沒收銷
    燬，亦有違誤。
二、被告上訴意旨固指以：根據司法院大法官解釋釋字第775號
    解釋文意旨，被告並不符合刑法第47條第1項規定累犯加重
    其刑之事由，且原審量刑過重等語。惟司法院釋字第775號
    解釋，依解釋文及理由之意旨，係指構成累犯者，不分情節
    ，一律加重最低本刑，於不符合刑法第59條所定要件之情形
    下，致生行為人所受之刑罰超過其所應負擔罪責之個案，不
    符罪刑相當原則、比例原則。於此範圍內，在修正前，為避
    免發生上述罪刑不相當之情形，法院就該個案應裁量是否加
    重最低本刑；依此，該解釋係指個案應量處最低法定刑、又
    無法適用刑法第59條在內減輕規定之情形，法院應依此解釋
    意旨裁量不予加重最低本刑（最高法院108年度台上字第338
    號判決意旨參照）。而本件依被告累犯及犯罪情節，並無上
    開情事，自難指原判決就累犯加重其最低本刑有不符上開解
    釋意旨之違誤。再按刑事審判旨在實現刑罰權之分配的正義
    ，故法院對有罪被告之科刑，應符合罪刑相當之原則，使輕
    重得宜，罰當其罪，以契合社會之法律感情，此所以刑法第
    57條明定科刑時應審酌一切情狀，尤應注意該條所列10款事
    項以為科刑輕重之標準，俾使法院就個案之量刑，能斟酌至
    當。至於量刑輕重，係屬事實審法院得依職權自由裁量之事
    項，苟其量刑已以行為人之責任為基礎，並斟酌刑法第57條
    各款所列情狀，而未逾越法定刑度或有濫用權限情事，即不
    得任意指為違法（最高法院75年度台上字第7033號判例、10
    3年度台上字第36號判決意旨參照）。原審既於判決理由欄
    內詳予說明其量刑基礎，且敘明係審酌被告無視毒品對國人
    身心健康及社會秩序可能造成之危害，持有純質淨重達1379
    .23公克之第二級毒品甲基安非他命及純質淨重達160.16公
    克之第三級毒品愷他命，極易滋生其他犯罪，所為應予非難
    ，惟念被告犯後已坦承犯行，態度尚佳，兼衡其個人戶籍資
    料查詢結果註記國中畢業之教育程度、生活狀況、犯罪動機
    、目的等項情狀，顯已斟酌刑法第57條各款事由，並基於刑
    罰目的性之考量、刑事政策之取向以及行為人刑罰感應力之
    衡量等因素而為刑之量定，且以行為人責任為基礎，未逾越
    法定刑度，亦無違背公平正義之精神，客觀上不生量刑明顯
    失出失入之裁量權濫用情形，核屬法院量刑職權之適法行使
    ，難認有何不當而構成應撤銷之事由可言。
三、據上，前揭被告上訴意旨，雖無理由，然原判決既有上開可
    議之處，即無可維持，自應由本院將原判決予以撤銷改判。
    爰以行為人之責任為基礎，審酌被告已有毒品前科，明知第
    二級、第三級毒品對於人體健康戕害甚巨，政府因而嚴令禁
    絕持有大量之毒品，助長毒品氾濫之風，竟為本件持有第二
    級毒品純質淨重二十公克以上及持有第三級毒品純質淨重五
    公克以上之犯行，所為非是，及其犯罪之動機、目的、手段
    、所生損害、持有毒品之數量、持有時間久暫，兼衡被告於
    警詢自承國中畢業之智識程度、小康之家庭經濟狀況（見偵
    字卷第7頁被告調查筆錄），暨其素行、犯後坦承犯行之態
    度等一切情狀，量處如主文第2 項所示之刑，以示懲儆。
伍、沒收部分：　　
一、扣案如附表編號一所示之物（重量詳如附表編號一數量欄所
    示），屬第二級毒品，應依毒品危害防制條例第18條第1項
    前段規定，宣告沒收銷燬之，又用以盛裝附表編號一所示毒
    品之外包裝袋7只，以現今採行之鑑驗方式，其內均會殘留
    微量毒品而無法獨立析離，亦應依毒品危害防制條例第18條
    第1項前段規定，併宣告沒收銷燬；扣案如附表編號二所示
    之物（重量詳如附表編號二數量欄所示），屬第三級毒品，
    應依刑法第38條第1項規定宣告沒收，用以盛裝附表編號二
    所示毒品之外包裝袋3只，依上所述，亦應依刑法第38條第1
    項規定，併宣告沒收之。至鑑驗耗損之第二級毒品、第三級
    毒品，因已滅失，自毋庸再予宣告沒收銷燬及沒收。
二、扣案之吸食器2組及玻璃球3個，為被告所有供其施用第二級
    毒品犯行所用之物，業據其供述在卷，爰依刑法第38條第2 
    項前段之規定宣告沒收。
據上論斷，應依刑事訴訟法第369條第1項前段、第364條、第299
條第1項前段，毒品危害防制條例第11條第4項、第5項、第18條
第1項前段，刑法第11條前段、第55條、第47條第1項、第38條第
1項、第2項前段，判決如主文。
本案經檢察官徐世淵提起公訴，檢察官白忠志到庭執行職務。
中　　華　　民　　國　　110 　年　　12　　月　　16　　日
                  刑事第二十二庭審判長法  官  王美玲
                                      法  官  汪怡君
                                      法  官　葉韋廷
以上正本證明與原本無異。
如不服本判決，應於收受送達後20日內向本院提出上訴書狀，其
未敘述上訴之理由者並得於提起上訴後20日內向本院補提理由書
（均須按他造當事人之人數附繕本）「切勿逕送上級法院」。
                                      書記官　李逸翔
中　　華　　民　　國　　110 　年　　12　　月　　16　　日
附錄：本案論罪科刑法條全文
毒品危害防制條例第11條
持有第一級毒品者，處3年以下有期徒刑、拘役或新臺幣30萬元
以下罰金。
持有第二級毒品者，處2年以下有期徒刑、拘役或新臺幣20萬元
以下罰金。
持有第一級毒品純質淨重十公克以上者，處1年以上7年以下有期
徒刑，得併科新臺幣1百萬元以下罰金。
持有第二級毒品純質淨重二十公克以上者，處6月以上5年以下有
期徒刑，得併科新臺幣70萬元以下罰金。
持有第三級毒品純質淨重五公克以上者，處2年以下有期徒刑，
得併科新臺幣20萬元以下罰金。
持有第四級毒品純質淨重五公克以上者，處1年以下有期徒刑，
得併科新臺幣10萬元以下罰金。
持有專供製造或施用第一級、第二級毒品之器具者，處1年以下
有期徒刑、拘役或新臺幣10萬元以下罰金。

附表：
編號 物品名稱 數量 鑑驗結果 鑑驗報告 一 白色、淡黃色或透明晶體 7包（驗餘淨重共計1470.055公克，純質淨重共計1379.23公克） 檢出第二級毒品甲基安非他命成分 ⒈臺北榮民總醫院109 年8月5日北榮毒鑑字第C0000000號毒品成分鑑定書㈠㈡㈢（見偵字卷第147至149頁） ⒉內政部警政署刑事警察局109年9月3日刑鑑字第1090088960號鑑定書（見偵字卷第161至163頁） 二 白色或米白色晶體 3包（驗餘淨重共計166.8114公克，純質淨重共計160.16公克） 檢出第三級毒品愷他命成分 ⒈臺北榮民總醫院109 年8月5日北榮毒鑑字第C0000000號毒品成分鑑定書㈠㈡㈢（見偵字卷第147至149頁） ⒉內政部警政署刑事警察局109年9月3日刑鑑字第1090088960號鑑定書（見偵字卷第161至163頁）